【裁判字號】    97,訴,811
【裁判日期】    971231
【裁判案由】    違反森林法
【裁判全文】
臺灣屏東地方法院刑事判決               97年度訴字第811號
公  訴  人  臺灣屏東地方法院檢察署檢察官
被      告  甲○○
選任辯護人  梁智豪律師
被      告  乙○○
上列被告因違反森林法案件，經檢察官提起公訴（97年度偵字第
1221、1474號），本院判決如下：
    主  文
甲○○、乙○○結夥二人竊取森林主產物，為搬運贓物使用車輛
，各處有期徒刑壹年陸月，併科罰金新臺幣捌拾陸萬貳仟伍佰元
，罰金如易服勞役，均以罰金總額與壹年之日數比例折算。各緩
刑肆年，並應分別向指定之公益團體、地方自治團體或社區提供
貳佰肆拾小時之義務勞務，緩刑期間均付保護管束。
扣案長鐵鑿壹支、柴刀壹把均沒收。
    事  實
一、甲○○、乙○○共同意圖為自己不法所有，基於竊取森林主
    產物之犯意聯絡，於民國97年2 月13日14時許，齊至丁○○
    所有、委由丙○○管理，位在屏東縣獅子鄉○○段22地號土
    地（山坡地保育區林業用地，下稱本案土地）處，並共同持
    以甲○○所有，客觀上具危險性可供兇器使用之長鐵鑿、柴
    刀等工具，著手挖掘生長在該處之森林主產物七里香1 株，
    經接續挖掘至97年2 月15日14時許，始將上開七里香挖掘出
    土得逞，而後甲○○、乙○○共同將上開七里香以繩子、鋼
    索及膠帶包裹完成，並駕駛不詳車輛將之搬運至甲○○位在
    屏東縣獅子鄉內獅村某山區之芒果園內藏放。嗣於97年2 月
    16日9 時許，甲○○、乙○○與不知情之溫明正、白慶勇（
    另為不起訴處分），共同將上開七里香自原藏放處搬運至白
    慶勇所駕車牌號碼5871-FK 號自小貨車上，再由白慶勇駕駛
    上開自小貨車搭載甲○○，而將上開七里香載離。迄於97年
    2 月16日10時45分許，上開自小貨車行經屏東縣枋山鄉加祿
    台1 線443 公里北上車道處，為警攔檢後查獲，並扣得上開
    七里香1 株（已發還），及甲○○自行提出之上開長鐵鑿1
    支、柴刀1 把等工具，另循線追查乙○○，始悉上情。
二、案經屏東縣政府警察局枋寮分局報告臺灣屏東地方法院檢察
    署檢察官偵查起訴。
    理  由
一、按被告以外之人於審判外之陳述，雖不符刑事訴訟法第159
    條之1 至之4 等4 條之規定，惟經當事人於審判程序同意作
    為證據，法院審酌該言詞陳述或書面陳述作成時之情況，認
    為適當者，亦得為證據；又當事人、代理人或辯護人於法院
    調查證據時，知有刑事訴訟法第159 條第1 項不得為證據之
    情形，而未於言詞辯論終結前聲明異議者，視為有前項之同
    意，刑事訴訟法第159 條之5 定有明文。本件被告及其辯護
    人對證人丁○○、丙○○於警詢時之陳述，未於言詞辯論終
    結前主張行使詰問權，法院審酌上開卷內筆錄作成時，並無
    不當取供之情形，認為以之作為本案之證據亦屬適當，故依
    法均具有證據能力。
二、上揭犯罪事實，業據被告甲○○、乙○○於警詢時及本院審
    理中均坦承不諱（見警卷第0000000000號第5-6 、9-10頁，
    本院卷第74頁），核與證人即本案土地所有人丁○○證述因
    其遠在北部，故本案土地之管理均交由兄長丙○○處理等語
    ，及證人丙○○證述其受表弟丁○○之託而管理本案土地，
    並未同意被告2 人掘走上開七里香等語明確（見本院卷第42
    頁，警卷第0000000000號第21-22 頁），復有丁○○出具之
    委託書1 紙在卷為憑（見警卷第0000000000號第48頁），此
    外，尚有被告甲○○所有上開長鐵鑿1 支、柴刀1 把等物扣
    案可證，以及查獲蒐證照片7 張足憑（見警卷第0000000000
    號第42、44、45、47頁）。而本案土地面積5.763 公頃，現
    況為雜木林相，土地使用分區編定為山坡地保育區，使用類
    別則為林業用地等情，有屏東縣獅子鄉公所勘查盜挖林木紀
    錄1 紙、土地標示詳細資訊列印資料1 份、現場照片10張等
    件附卷可稽（見警卷第0000000000號第36-47 頁）。堪認被
    告2 人確有竊取他人林產物之事實。從而，本件事證明確，
    被告2 人犯行足可認定，均應依法論科。
三、按森林林產物分為主產物、副產物兩種，主產物指生立、枯
    損、倒伏之竹木及餘留之根株、殘材；副產物指樹皮、樹脂
    、種實、落枝、樹葉、灌藤、竹筍、草類、菌類及其他主產
    物以外之林產物。國有林林產物處分規則第3 條訂有明文。
    本件被告2 人所竊取之七里香1 株，當屬「森林主產物」無
    疑。核被告甲○○、乙○○所為，均係犯森林法第52條第1
    項第4 款、第6 款之結夥二人竊取森林主產物，為搬運贓物
    使用車輛罪。至被告2 人竊盜所用之長鐵鑿、柴刀等工具，
    皆係質地堅硬之金屬物品，持之揮舞足對人之生命、身體、
    安全構成威脅，在客觀上顯然具有危險性，均屬兇器無疑，
    是被告2 人攜帶上開工具以之行竊，雖亦該當刑法第321 條
    第1 項第3 款之攜帶兇器竊盜罪，惟按現行森林法上開規定
    係刑法第321 條第1 項第3 款之特別規定，依特別法優於普
    通法之法律適用原則，應依森林法上開規定論處（最高法院
    47年台上字第979 號、70年台上字第491 號判例意旨參照）
    。被告2 人就本件竊取森林主產物犯行，有犯意聯絡及行為
    分擔，均為共同正犯。又被告2 人竊取之七里香，樹幹直徑
    26公分，樹高280 公分，山價應為新臺幣28萬7500元，有贓
    物認領保管單1 紙及行政院農業委員會林務局屏東林區管理
    處97年9 月26日屏作字第0976231101號函在卷可稽（見警卷
    第0000000000號第35頁、本院卷第26頁），爰依森林法第52
    條第1 項規定，均併科其贓額3 倍即新臺幣86萬2500元之罰
    金。末按最高法院39年台上字第20號判例意旨雖認：森林法
    所規定之併科罰金，係指中央銀行發行之通用國幣而言，臺
    灣省雖屬使用台幣之區域，但法院判決併科罰金，不應諭知
    併科台幣，至於被告繳納之罰金如何以台幣折合國幣，則屬
    於檢察官執行之問題等語，惟核之該判例作成時間，係於87
    年5 月27日森林法修正條文公布施行前，而森林法於87年5
    月27日修正後，關於併科罰金之規定，已全面改以「新臺幣
    」為貨幣單位，此參現行森林法第51條以下之規定自明，是
    本院認並無於本案中採酌上開判例，致割裂適用現行森林法
    所定罰金貨幣單位之必要（臺灣高等法院95年法律座談會第
    20號提案亦同此認定），特此敘明。
四、爰審酌被告甲○○、乙○○均正值青壯，非無謀生能力，竟
    起意行竊為謀財之道，而不思以正當手段獲取所需，犯罪動
    機可議；且被告為圖私利，擅為盜採他人林產物，雖上開七
    里香於查獲後尋回，並為警託交園藝業者試行復育，然未見
    成效如今業已枯朽，此有公訴人庭呈採證照片6 張在卷為憑
    （見本院卷第87-93 頁），是被告2 人犯罪結果，不僅無端
    侵害被害人財物，亦對森林環境造成影響，確實不該；且被
    告2 人於本件犯行後，一度於本院準備程序時翻供，試圖狡
    辯推諉，未能勇於承擔責任，犯後態度可議；惟念及被告2
    人均未曾因犯罪經判處刑罰，素行尚可，有其等前案紀錄表
    及刑案資料查註紀錄表各1 份可參，並考量被告2 人於本案
    中僅盜取七里香1 株，非大規模掠奪林產物，暨其等業已對
    被害人方面表示歉意，願提出新臺幣30萬元和解金以賠償地
    主所受損害，業經被害人方面接受其等誠意並願為諒宥，有
    本案土地所有人丁○○授權管理人丙○○簽立之和解書1 紙
    附卷可稽（見本院卷第81、86頁），是被告2 人尚非無悔意
    等一切情狀，各量處如主文所示之刑，併就罰金刑部分均諭
    知易服勞役之折算標準，以資懲儆。至公訴人於論告時認以
    ：被告甲○○、乙○○雖自白己身犯行，然對於有無其他共
    犯涉案等節隱而不提，未能核實全盤供出，請求據此各從重
    量處有期徒刑2 年6 月、2 年等語（見本院卷第77頁），惟
    查：案外人溫明正於本案查獲後，僅為警以關係人身分予以
    詢問，因查無犯罪嫌疑而未為移送，案外人白慶勇則於同案
    偵查後經檢察官為不起訴處分，此外即未再查出何等涉嫌共
    犯，有屏東縣政府警察局枋寮分局解送人犯報告書1 紙、臺
    灣屏東地方法院檢察署檢察官97年度偵字第1221號、第1474
    號不起訴處分書1 份在卷為憑，則公訴人既於起訴時認定僅
    有本件被告2 人涉嫌犯罪，復於審理期日未舉證或主張有何
    共犯為其等所隱瞞，自無從以被告2 人未能釐清案情，作為
    具體求刑依據之理，基此，本院認量處如主文所示之刑已足
    示懲儆，末此敘明。
五、被告甲○○、乙○○均未曾因故意犯罪受有期徒刑以上刑之
    宣告，有上開前案紀錄資料可查，其等因一時未遑深思熟慮
    ，致罹刑章，然歷經本件刑事偵審程序，應知所警惕，認知
    所犯罪行之可責性，而無再犯之虞，本院認基於國家社會之
    資源有效配置及被告個人未來生活規劃等考量，非無暫緩執
    行刑罰之餘地，是被告2 人本件所受宣告之刑，以暫不執行
    為適當，均併予宣告緩刑4 年，以勵自新。又斟酌被告2 人
    犯罪之情節，為促其等體悟憑藉勞力工作以成就自我，以及
    深化己身對社會之關懷，並檢視日後悔悟向上之態度，另依
    刑法第74條第2 項第5 款規定，命被告2 人各應向執行檢察
    官指定之公益團體、地方自治團體或社區提供240 小時之義
    務勞務，且依刑法第93條第1 項第2 款規定，均諭知於緩刑
    期內付保護管束，以觀後效。
六、末按共同正犯因相互間利用他人之行為，以遂行其犯意之實
    現，本於責任共同之原則，有關沒收部分，對於共犯間供犯
    罪所用之物，自均應為沒收之諭知（最高法院91年度台上字
    第5583號、89年度台上字第6946號判決意旨參照）。扣案長
    鐵鑿1 支、柴刀1 把等物，皆為被告甲○○所有，並屬供本
    件盜採森林主產物使用之物，業據其供承在卷，爰依刑法第
    38條第1 項第2 款之規定，均宣告沒收之。至其餘扣案繩子
    、鋼索、膠帶等物，乃被告2 人為竊盜犯行後，用以處理、
    包裹贓物之用具，並非供本件盜採行為時使用，自不得宣告
    沒收，末此敘明。
據上論斷，應依刑事訴訟法第299 條第1 項前段，森林法第52條
第1 項第4 款、第6 款，刑法第11條前段、第28條、第42條第3
項、第5 項、第74條第1 項第1 款、第2 項第5 款、第93條第1
項第2 款、第38條第1 項第2 款，判決如主文。
本案經檢察官許大偉到庭執行職務。
中    華    民    國    97    年    12    月    31    日
                  刑事第四庭  審判長法  官  莊鎮遠
                                    法  官  王以齊
                                    法  官  江振源
以上正本證明與原本無異。
如不服本判決，應於判決送達後10日內向本院提出上訴狀（應附
繕本），其未敘述上訴理由者，應於上訴期間屆滿後20日內補提
理由書狀於本院，上訴於臺灣高等法院高雄分院。
中    華    民    國    98     年    1    月    5     日
                                    書記官  潘豐益
附錄本判決論罪科刑法條：
森林法第52條第1項第4款、第6款
竊取森林主、副產物而有左列情形之一者，處六月以上五年以下
有期徒刑，併科贓額二倍以上五倍以下罰金：
四、結夥二人以上或僱使他人犯之者。
六、為搬運贓物，使用牲口、船舶、車輛，或有搬運造材之設備
    者。


司法院資訊處製作；財團法人民間司法改革基金會備份。
